【裁判字號】    89,訴,338
【裁判日期】    890302
【裁判案由】    清償債務
【裁判全文】
臺灣臺北地方法院民事判決  八十九年度訴字第三三八號
    原      告  世華聯合商業銀行股份有限公司
    法定代理人  甲○○
    訴訟代理人  乙○○
                戊○○○
    被      告  丙○○
                              .
    兼訴訟代理人  丁○○○                    住台北市○○○路○段一四○巷
                              .
右當事人間請求清償債務事件，本院判決如左：
    主      文
被告應連帶給付原告新台幣壹佰陸拾陸萬陸仟壹佰捌拾柒元，及自民國八十八年九月
十七日起至清償日止，按年息百分之八．六七五計算之利息，並自民國八十八年九月
十七日起至清償日止，逾期六個月以內者，按上開利率百分之十，逾期超過六個月者
，按上開利率百分之二十計算之違約金。
訴訟費用由被告連帶負擔。
本判決於原告以新台幣陸拾陸萬元為被告供擔保後，得假執行；但被告於假執行程序
實施前以新台幣壹佰陸拾陸萬陸仟壹佰捌拾柒元為原告預供擔保，得免為假執行。
    事      實
甲、原告方面：
  一、聲明：除假執行擔保金額外，如主文所示。
  二、陳述：
    （一）被告丙○○以被告丁○○○為連帶保證人，於民國八十二年七月二十二日
          向原告借用新台幣（下同）佰萬元，約定利息按年息百分之九．五機動
          調整計算（於八十七年三月二十三日借款視為到期時之利率為年息百分之
          八．六七五），逾期清償在六個月以內者，按上開利率百分之十，超過六
          個月者，按上開利率百分之二十計付違約金，清償期為八十九年七月二十
          二日。並自八十二年七月二十二日起以每一個月為一期，分二百四十期，
          於每月二十二日平均攤還本息一期，如不依約清償本金或利息，即喪失期
          限利益，全部債務視為到期。詎被告丙○○借得前開款項後，除償還本金
          參拾壹萬貳仟貳佰肆拾元及繳納至八十七年三月二十二日止之利息外，即
          未依約按月攤還本息，依約已喪失期限利益，全部債務視為到期。經原告
          聲請法院執行拍賣被告丙○○所提供擔保之不動產後，尚有本金壹佰陸拾
          陸萬陸仟壹佰捌拾柒元，及自八十八年九月十七日起至清償日止，按年息
          百分之八．六七五計算之利息，及暨自八十八年九月十七日起至清償日止
          ，逾期六個月以內者，按上開利率百分之十，逾期超過六個月者，按上開
          利率百分之二十計算之違約金迄未清償，為此提起本件訴訟。
    （二）原告並未同意本件借款債務人變更為訴外人朱鵬程，繳款單上債務人仍為
          被告丙○○，有無發單予其他人繳款原告不清楚，縱有亦非借款債務人變
          更，而係被告丙○○與訴外人朱鵬程間之關係。
   三、證據：提出借據影本一件、授信約定書影本二件、臺灣高雄地方法院民事執
             行處通知及分配表影本各一件為證。
乙、被告方面：
  一、聲明：
    （一）駁回原告之訴及其假執行之聲請。
    （二）如受不利判決，願供擔保請准免為假執行。
  二、陳述：被告雖於八十二年七月間向原告辦理房屋貸款，並提供高雄市苓雅區○
            ○○路二三二號五樓之八房屋擔保，惟被告已於八十六年四月間將該房
            屋售予訴外人朱鵬程，並約定房屋貸款由朱鵬程繳納，雖代書未幫被告
            辦妥房屋貸款債務人變更手續，然原告之高雄分行已於八十六年五月間
            核發繳款簿予朱鵬程，由此可知原告同意房屋貸款債務移轉由朱鵬程承
            受繳納，與被告無涉。嗣朱鵬程未繳納八十七年三月至八月之房屋貸款
            ，原告亦係先向朱鵬程催繳，其避不見面，原告始通知被告繳納。
    理      由
甲、得心證之理由：
  一、本件原告主張被告丙○○以被告丁○○○為連帶保證人，向原告借用佰萬元
      ，除償還本金參拾壹萬貳仟貳佰肆拾元及繳納至八十七年三月二十二日止之利
      息外，即未依約按月攤還本息，依約已喪失期限利益，全部債務視為到期。經
      原告聲請法院執行拍賣被告丙○○所提供擔保之不動產後，尚有本金壹佰陸拾
      陸萬陸仟壹佰捌拾柒元，及自八十八年九月十七日起至清償日止，按年息百分
      之八．六七五計算之利息，及暨自八十八年九月十七日起至清償日止，逾期六
      個月以內者，按上開利率百分之十，逾期超過六個月者，按上開利率百分之二
      十計算之違約金迄未清償之事實，已據其提出借據影本一件、授信約定書影本
      二件、臺灣高雄地方法院民事執行處通知及分配表影本各一件為證，且為被告
      所不爭，堪信為真實。
  二、被告雖辯稱：被告雖於八十二年七月間向原告辦理房屋貸款，並提供高雄市苓
      雅區○○○路二三二號五樓之八房屋擔保，惟被告已於八十六年四月間將該房
      屋售予訴外人朱鵬程，並約定房屋貸款由朱鵬程繳納，雖代書未幫被告辦妥房
      屋貸款債務人變更手續，然原告之高雄分行已於八十六年五月間核發繳款簿予
      朱鵬程，由此可知原告同意房屋貸款債務移轉由朱鵬程承受繳納，與被告無涉
      。嗣朱鵬程未繳納八十七年三月至八月之房屋貸款，原告亦係先向朱鵬程催繳
      ，其避不見面，原告始通知被告繳納云云。惟原告反駁陳稱：原告並未同意本
      件借款債務人變更為訴外人朱鵬程，繳款單上債務人仍為被告丙○○，有無發
      單予其他人繳款原告不清楚，縱有亦非借款債務人變更，而係被告丙○○與訴
      外人朱鵬程間之關係等語。經查：被告既自認其委託之代書未幫被告辦妥房屋
      貸款債務人變更手續，則本件借款之債務人仍為被告，原告之高雄分行縱核發
      借款人為被告丙○○名義之繳款簿予朱鵬程，而由朱鵬程繳納分期本息款，亦
      僅屬朱鵬程代被告丙○○繳納房屋貸款，此外原告未能舉證證明原告同意房屋
      貸款債務移轉由朱鵬程承受繳納，被告前開抗辯，洵非可採。
  三、原告依消費借貸及連帶保證契約請求被告連帶給付借款壹佰陸拾陸萬陸仟壹佰
      捌拾柒元，及如主文第一項所示之利息、違約金為有理由，應予准許。
丙、假執行之宣告：
    原告陳明願供擔保，請求宣告假執行，核無不合，茲酌定相當之擔保金額，予以
    准許。
丁、結論：
    本件原告之訴為有理由，依民事訴訟法第八十五條第二項、第三百九十條第二項
    、第三百九十二條，判決如主文。
中      華      民      國    八十九    年      三      月      二      日
                                        民事第六庭法      官  李智民
右為正本係照原本作成
如對本判決上訴，須於判決送達後廿日內向本院提出上訴狀
中      華      民      國    八十九    年      三      月      三      日
                                                  法院書記官  劉碧輝


司法院資訊處製作；財團法人民間司法改革基金會備份。
